臺灣屏東地方法院刑事判決　　　　　　　98年度易字第1080號
公　訴　人　臺灣屏東地方法院檢察署檢察官
被　　　告　余美雪
上列被告因違反電信法等案件，經檢察官提起公訴（97年度偵字
第8428號），本院判決如下：
    主  文
余美雪無罪。
    理  由
一、公訴意旨略以：被告余美雪為張吉男（張吉男所涉違反電信
    法第58條第3 項之非法使用無線電頻率致干擾無線電波合法
    使用之犯行，業經本院另行審結）之配偶，明知張吉男擬在
    屏東縣泰武鄉○○段395 地號原住民保留地（座標：北緯22
    度34分47.7秒、東經120 度38分43.5秒；下稱系爭土地）上
    以如附表所示之電信器材架設電臺發射站，竟仍基於幫助非
    法使用無線電頻率致干擾無線電波合法使用之犯意，以其名
    義向臺灣電力股份有限公司屏東區營業處申請電號00000000
    000 號之用電（下稱系爭用電），作為電臺發射站電源之用
    ，致張吉男於民國94年間成立電臺發射站，反覆發射電波，
    非法擅自使用FM102.1MHz無線電頻率，致干擾合法使用之教
    育廣播公司FM101.7MHz無線電波。因認被告涉犯刑法第30條
    第1 項、電信法第58條第3 項之幫助非法使用無線電頻率致
    干擾無線電波之合法使用罪嫌。
二、按犯罪事實應依證據認定之，無證據不得認定犯罪事實；不
    能證明被告犯罪者，應諭知無罪之判決，刑事訴訟法第154
    條第2 項、第301 條第1 項分別定有明文。而認定不利於被
    告之事實，須依積極證據，苟積極證據不足為不利於被告事
    實之認定時，即應為有利於被告之認定，更不必有何有利之
    證據（最高法院30年上字第816 號判例要旨參照）。又檢察
    官對於起訴之犯罪事實，應負提出證據及說服之實質舉證責
    任。倘其所提出之證據，不足為被告有罪之積極證明，或其
    指出證明之方法，無從說服法院以形成被告有罪之心證，基
    於無罪推定之原則，自應為被告無罪判決之諭知（最高法院
    92年臺上字第128 號判例要旨參照）。
三、公訴人認被告涉有幫助非法使用無線電頻率致干擾無線電波
    之合法使用罪嫌，係以被告、證人黃正慶、張吉男於警詢時
    之陳述、用電戶資料表1 份為其主要論據。訊據被告堅詞否
    認有何上開幫助非法使用無線電頻率致干擾無線電波合法使
    用之犯行，辯稱：其無申請系爭用電，系爭用電係其配偶張
    吉男所申請等語（見本院卷(一)第63頁）。
四、經查：
  (一)證據能力方面
    本判決下列所引用被告以外之人於審判外之陳述及相關書證
    等，檢察官、被告於準備程序中均不爭執其證據能力（見本
    院卷(一)第63頁背面），本院亦查無有違法取證之情，自均有
    證據能力，先予敘明。
  (二)實體方面
  1.被告於警詢時固供述系爭用電係其所申請，嗣於96年8 月間
    ，將系爭用電借給黃正慶使用云云（見警卷第20、21頁），
    其於偵訊時則易稱其無申請系爭用電，但其有將系爭用電借
    給黃正慶使用云云（見偵查卷(一)第37頁），而證人黃正慶、
    張吉男於警詢時則證稱系爭用電係被告所申請，黃正慶因向
    張吉男購買上開電臺發射站，就向被告借得系爭用電云云（
    見警卷第3 、4 、24至26頁），可見被告就其有無申請系爭
    用電一節，說詞反覆不一，再者，證人黃正慶嗣於偵訊、本
    院審理時坦承其並無經營上開電臺發射站及使用FM102.1MHz
    無線電頻率，其係為張吉男頂替，其不認識被告等語明確（
    見偵查卷(一)第30頁；本院卷(一)第140 頁背面至第144 頁），
    則證人張吉男非無可能為脫免自身刑責，而與被告、證人黃
    正慶串證，致其等於警詢時有關系爭用電係被告所申請，並
    借予證人黃正慶使用一事說詞一致，被告、證人黃正慶、張
    吉男上開於警詢時所陳被告有申請系爭用電云云，即有疑問
    ，尚難採信；又據卷附用電戶資料表1 份所示（見警卷第51
    頁），用電戶名固為被告，惟證人張吉男於偵訊、本院審理
    時已證稱係其自行拿被告之身分證及印章申請系爭用電，被
    告並不知情等語（見偵查卷(一)第36頁；本院卷(一)第155 至15
    7 頁），佐以個人通常並無隨身攜帶自身之身分證及印章之
    常情，而證人張吉男與被告既為夫妻，有全戶戶籍資料查詢
    結果1 份附卷可憑（見警卷第93頁），其等當共同生活、居
    住，則證人張吉男誠可能知悉被告之身分證及印章置於何處
    ，而在被告不知情之情況下，自行取之，而以被告之名義申
    請系爭用電；況經本院向臺灣電力股份有限公司屏東區營業
    處調閱系爭用電之申請書（見本院卷(一)第109 頁），其上「
    余美雪」之筆跡，與被告歷次於警詢、偵訊及本院審理時之
    署名字跡，亦迥不相符，則系爭用電是否確為被告所申請，
    容有疑義，罪既有疑，自應為有利於被告之認定，尚難僅依
    被告、證人黃正慶、張吉男於警詢時之虛偽陳述、用電戶資
    料表1 份，遽認被告有幫助非法使用無線電頻率致干擾無線
    電波合法使用之犯行。
  2.至公訴人所提出之國家通訊傳播委員會南區監理處非法電臺
    及電波干擾處理報告表1 份、國家通訊傳播委員會南區監理
    處廣播電臺電場強度干擾測試表1 份、照片12張、現場位置
    圖1 份、搜索扣押筆錄1 份、扣押物品目錄表1 份、如附表
    所示之電信器材等證據（見警卷第33至36、42至50頁），僅
    足證明系爭土地上架設有上開電臺發射站，持續發送FM102.
    1MHz無線電頻率，致干擾合法使用之教育廣播公司FM101.7M
    Hz無線電波之事實，不足作為證明被告有幫助非法使用無線
    電頻率致干擾無線電波合法使用之積極證據，附此敘明。
五、綜上所述，公訴人以被告、證人黃正慶、張吉男於警詢時之
    陳述及用電戶資料表1 份為證，尚不足為被告有罪之積極證
    明，指出證明之方法無從說服法院形成被告有罪之心證，本
    院復查無其他積極證據證明被告有何公訴人所指幫助非法使
    用無線電頻率致干擾無線電波合法使用之犯行，揆諸前揭說
    明，應為被告無罪判決之諭知。
據上論斷，應依刑事訴訟法第301 條第1 項，判決如主文。
本案經檢察官潘國威到庭執行職務。
中    華    民    國   100    年    5     月    30    日
                  刑事第三庭    審判長法  官  張世賢
                                      法  官  陳茂亭
                                      法  官  許嘉仁
以上正本證明與原本無異。
如不服本判決應於收受判決後10日內向本院提出上訴書狀，並
應敘述具體理由；其未敘述上訴理由者，應於上訴期間屆滿後
20日內向本院補提理由書（均須按他造當事人之人數附繕本）
「切勿逕送上級法院」。
中    華    民    國   100    年    5     月    30    日
                                      書記官  劉淑蓉
附表：
┌──────────────┐
│查獲之電信器材              │
├──┬─────┬──┬──┤
│編號│品      名│數量│單位│
├──┼─────┼──┼──┤
│ 1  │激勵器    │1   │臺  │
├──┼─────┼──┼──┤
│ 2  │接收機    │1   │臺  │
├──┼─────┼──┼──┤
│ 3  │電源供應器│1   │組  │
├──┼─────┼──┼──┤
│ 4  │功率放大器│1   │臺  │
├──┼─────┼──┼──┤
│ 5  │天線      │1   │支  │
└──┴─────┴──┴──┘